臺灣臺北地方法院民事簡易判決
110年度北簡字第14387號
原      告  新加坡商蝦皮娛樂電商有限公司台灣分公司

法定代理人  胡育嘉  
訴訟代理人  林芝余  
            何千亦  
            盧美慈  
被      告  范雅培  
            官慧婷  

            林明其  

            吳郁真  


上列當事人間請求損害賠償事件，本院於中華民國111年2月15日
言詞辯論終結，判決如下：
    主      文
被告應連帶給付原告新臺幣肆拾貳萬玖仟捌佰元，及其中新臺幣
壹拾捌萬伍仟元，自民國一百一十年十二月二十六日起至清償日
止，及其中新臺幣貳拾肆萬肆仟捌佰元，自民國一百一十一年一
月十五日起至清償日止，均按週年利率百分之五計算之利息。
訴訟費用新臺幣肆仟陸佰參拾元由被告連帶負擔。
本判決得假執行。但被告以新臺幣肆拾貳萬玖仟捌佰元為原告預
供擔保，得免為假執行。
    事實及理由
一、按當事人得以合意定第一審管轄法院，但以關於由一定法律
    關係而生之訴訟為限，前項合意，應以文書為之，民事訴訟
    法第24條定有明文。查兩造所簽訂之服務條款第31條約定，
    兩造合意以本院為本契約涉訟時之第一審管轄法院，是以原
    告向本院提起本件訴訟，本院自有管轄權。次按訴狀送達後
    ，原告不得將原訴變更或追加他訴，但擴張或減縮應受判決
    事項之聲明者，不在此限，民事訴訟法第255條第1項第3款
    定有明文，查原告原起訴聲明為：㈠被告應連帶給付原告新
    臺幣（下同）185,000元，及自起訴狀繕本送達翌日起至清
    償日止，按週年利率5%計算之利息。㈡願供擔保請准宣告准
    予假執行，有起訴狀可稽（見本院號卷第9頁），嗣於訴訟
    中擴張請求金額為429,800元，並變更聲明為：先位聲明：㈠
    被告連帶給付原告429,800元，及其中185,000元，自起訴狀
    繕本送達翌日起至清償日止，及其中244,800元，自追加起
    訴狀繕本送達翌日起至清償日止，均按週年利率5%計算之利
    息。㈡願供擔保請准宣告准予假執行。備位聲明：㈠被告林明
    其、吳郁真應連帶給付原告429,800元，及其中185,000元，
    自起訴狀繕本送達翌日起至清償日止，及其中244,800元，
    自追加起訴狀繕本送達翌日起至清償日止，均按週年利率5%
    計算之利息。㈡願供擔保請准宣告准予假執行，追加起訴狀
    及111年2月15日言詞辯論筆錄可憑（見本院卷第291-293、5
    18頁），核其所為，係擴張應受判決事項之聲明，依上開規
    定，應予准許。又被告林明其、吳郁真均經合法通知，皆未
    於言詞辯論期日到場，核無民事訴訟法第386條各款所列情
    事，爰依原告聲請，由其一造辯論而為判決，合先敘明。
二、原告主張：被告范雅培向原告申請蝦皮購物網站帳號「qik6
    66753」及被告林明其向原告申請蝦皮購物網站帳號「minke
    1027」作為交易之買賣家，再由被告范雅培、吳郁真各自負
    責操作前開帳號，嗣於108年9月25日、同年月27日，由被告
    范雅培以「qik666753」帳號佯稱為買家，向被告吳郁真所
    操作(登記資料為林明其)「minke1027」賣家帳號下單後，
    以被告官慧婷所持有之台新國際商業銀行股份有限公司(下
    稱台新銀行)信用卡支付85,000元、100,000元(下稱B交易)
    ，及中國信託商業銀行股份有限公司(下稱中國信託銀行)信
    用卡支付85,000元、30,000元(下稱C交易)；被告范雅培又
    於108年9月29日、同年月日、同年10月1日以「_fan.916」(
    登記資料為范筱茹)帳號佯稱為買家向被告吳郁真所操作「m
    inke1027」(登記資料為林明其)賣家帳號下單後，以被告官
    慧婷所持有之花旗(台灣)商業銀行(下稱花旗銀行)信用卡支
    付35,000元、30,000元、20,000元(下稱A交易)；被告范雅
    培於108年9月29日、同年10月7日分別以「_fan.916」帳號
    及「qik666753」帳號佯稱為買家向被告吳郁真所操作「min
    ke1027」賣家帳號下單後，以自己持有之花旗銀行信用卡支
    付5,800元、10,000元(下稱D交易)；被告范雅培又於108年1
    0月5日以「qik666753」帳號佯稱為買家，向被告吳郁真所
    操作「minke1027」賣家帳號下單後，以被告官慧婷所持有
    之國泰世華商業銀行股份有限公司(下稱稱國泰世華銀行)信
    用卡支付29,000元(下稱E交易，以上A、B、C、D、E交易合
    稱系爭交易)，被告范雅培(買家)於系爭交易發生前，便知
    悉與被告吳郁真(賣家)之交易應先給付貨款，且多次交付貨
    款卻未取得對應商品之前提下，仍執意繼續與被告吳郁真進
    行交易，後在被告范雅培、被告吳郁真自身現金用罄之情況
    下，以其明知且故意違反蝦皮購物網站交易流程之方式，於
    蝦皮購物網站以其信用卡為付款方式，在系爭交易訂單成立
    後，立即點選「交易完成」，向原告謊稱已收到被告吳郁真
    提供之交易商品，並指示原告預付交易價金429,800元(計算
    式：35000＋30000＋20000＋85000＋100000＋85000＋30000＋5800＋
    10000＋29000＝429800，下稱系爭費用)至被告林明其之銀行
    帳戶，嗣被告范雅培、官慧婷竟向其信用卡公司申請退刷退
    費成功，拒不支付系爭費用予原告，致原告受有無法核銷貨
    款之財產損害429,800元，被告范雅培、官慧婷故意編造虛
    假情況並隱瞞其欲利用信用卡交易機制套現之真實意圖，使
    原告陷於錯誤而相信賣家(即被告吳郁真)已交付商品、交易
    完成，並指示原告撥付系爭費用予被告吳郁真、林明其，其
    行為具備侵權行為之可歸責性及違法性，且該行為與原告損
    害間顯有相當因果關係，原告得依民法第184條第1項、第18
    5條規定，請求被告連帶賠償所受損429,800元。縱認原告不
    符合共同侵權行為之要件，然系爭費用係依被告范雅培、官
    慧婷指示撥付至被告林明其之銀行帳戶內，而被告范雅培、
    官慧婷主張退刷之理由為未收到商品，則被告吳郁真、林明
    其自原告受領系爭費用，即欠缺法律上原因，自構成不當得
    利，原告得依民法第179條規定，請求被告吳郁真、林明其
    返還429,800元，為此提起本件訴訟等語，並聲明：先位聲
    明：㈠被告連帶給付原告429,800元，及其中185,000元，自
    起訴狀繕本送達翌日起至清償日止，及其中244,800元，自
    追加起訴狀繕本送達翌日起至清償日止，均按週年利率5%計
    算之利息。㈡願供擔保請准宣告准予假執行。備位聲明：㈠被
    告林明其、吳郁真應連帶給付原告429,800元，及其中185,0
    00元，自起訴狀繕本送達翌日起至清償日止，及其中244,80
    0元，自追加起訴狀繕本送達翌日起至清償日止，均按週年
    利率5%計算之利息。㈡願供擔保請准宣告准予假執行。
三、被告答辯：
  ㈠被告林明其、吳郁真均經合法通知，皆未於言詞辯論期日到
    場，亦未提出書狀為任何聲明或陳述。
　㈡被告范雅培則以：我是照著被告吳郁真的指示去做，對於原
    證七的交易明細，沒有意見，信用卡資料上面的名字如果是
    我的，就是我的交易，我自己刷的是中國信託銀行及花旗銀
    行，我自己的部分都有付款，而花旗銀行表示如果追不回來
    銀行會認賠，所以花旗銀行的錢我沒有繳，國泰世華銀行及
    台新銀行不是我的卡，這部分是官慧婷要費商品借我的蝦及
    帳號下單，是由官慧婷自己刷卡消費，她的費用有沒有付我
    不清楚，但我的部分已經支付，原證七的D消費是屬於我的
    ，都沒有付款等語，資為抗辯，並聲明：駁回原告之訴。
　㈢被告官慧婷則以：對於原證七的交易明細，沒有意見，明細
    表所列A、B、C、E交易確實都是我的消費，范雅培用她的帳
    號，我的信用卡下標的，東西是我要買的，後來錢有付但發
    現東西沒有拿到，覺得被騙，所以有去銀行主張爭議消費，
    後來銀行都有將款項退還給我等語，資為抗辯，並聲明：駁
    回原告之訴。
四、本院得心證之理由：
　㈠原告主張被告范雅培、官慧婷有進行原告七之系爭交易，原
    告依被告范雅培、官慧婷將系爭費用撥付被告林明其之銀行
    帳戶；被告范雅培、官慧婷並於嗣後向銀行申請消費爭議，
    銀行並均進行退費，有交易訂單及撥款資料、信用卡爭議帳
    款聲明書、持卡人聲明書可稽(見本院卷第45-57、317、327
    、333、339、349頁)，復為原告及被告范雅培、官慧婷所不
    爭執，堪信為真實。
　㈡按因故意或過失不法侵害他人之權利者，負損害賠償責任，
    故意以背於善良風俗之方法，加損害於他人者，亦同；數人
    共同不法侵害他人之權利者，連帶負損害賠償責任；不能知
    其中孰為加害人者，亦同；造意人及幫助人，視為共同行為
    人，民法第184條第1項及第185條分別定有明文。又民事上
    之共同侵權行為（狹義的共同侵權行為，即加害行為）與刑
    事上之共同正犯，其構成要件並不完全相同，共同侵權行為
    人間不以有意思聯絡為必要，數人因過失不法侵害他人之權
    利，苟各行為人之過失行為，均為其所生損害之共同原因，
    即所謂行為關連共同，亦足成立共同侵權行為，依民法第一
    百八十五條第一項前段之規定，各過失行為人對於被害人應
    負全部損害之連帶賠償責任（最高法院67年度台上字第1737
    號判決要旨參照）。又依蝦皮服務條款第11.2(a)條約定：
    「買家支付其訂單款項(下稱買家購物金額)後，買家購物金
    額將保留於Shopee履約保證帳戶中，直到買家提供已收到其
    訂購商品之確認予Shopee，於此種情形，除非有第11.2(d)
    條之適用，Shopee或其合作之金流商會將保管於Shopee履約
    保證帳戶中的買家物金額支付給買家。」、11.7條約定：「
    買家及賣家知悉且同意Shopee有關Shopee履約保證之決定(
    包含任何要求)是最終的。」(見本院卷第27、29頁)，是依
    上開約定，買家及賣家都知悉，當買家就購物之交易為確認
    後，Shopee即會將買家購物金額支付給賣家。
　㈢原告因本件購物糾紛提起詐欺告訴，被告范雅培於警詢時陳
    稱：我有使用蝦皮購物平台，帳戶暱稱為qik666753，但因
    為蝦皮購物平台有每日交易金限制，所以我也使用我妹妹(
    范筱茹、86/09/16)的帳戶暱稱_fan.916交易，我於107年初
    因為想買一個包包，所以用蝦皮平台找到這個賣家暱稱mink
    e1027，同(107)年4月初第一次與這個賣家在新竹高鐵面交
    一款LV全新包包，金額為5萬元，因為購買高單價商品，所
    以我們雙方講好面交，也因為看過賣家暱稱minke1027本人
    ，所以後來同(107)年6月第二次開始跟她交易時她要我先匯
    款，我信任她就先使用我中國信託銀行帳戶全額匯款給她，
    但她收到錢後卻沒有如約出全部貨給我，一直拖延到年底只
    給我兩樣商品(2個包包)，6月份下訂匯款後賣家暱稱minke1
    027一直拖延給貨，我因為信任她，所以在還沒有收到貨之
    前，我還是持續跟她下訂單並全額匯款，我跟蝦皮賣家暱稱
    minke1027交易(包含未利用蝦皮購物平台)大概有30幾次，
    金額約70萬元左右，跟她訂購的商品並沒有全部拿到貨，從
    107年6月開始，我陸續跟她下訂8樣商品，都是透過我跟她
    私人LINE下訂的，總共用我名下中國信託銀行帳戶匯了大約
    10萬元給她，但她到107年底只給我2樣商品(約4萬元)而沒
    給的商品就是用各種理由搪塞，我因為體諒她，所以我也都
    一直接受她給的藉口，直到108年9月她主動跟我聯繫，告知
    我說她要從國外回來，她問我要現金還是要貨？我說我要退
    還現金，但是她遊說我還是要拿貨，我答應後，她就開始陸
    續用各種理由要我再匯錢給她，如：精品關稅3,5000元，後
    來她又遊說我再買別的商品，我心動又再請她幫我買包包，
    但因為我身上沒有現金，她就建議我用蝦皮信用卡平台交易
    刷卡，她說只要按「完成交易」，她就會先拿到錢，就可以
    去幫我代購商品，我會配合她刷卡交易是因為她一直遊說我
    買包包，但是我身上沒有現金，我才會配合賣家暱稱minke1
    027，我不知道賣家暱稱minke1027是誰去申請的，但是利用
    這個帳戶跟我交易的人是一位名叫吳郁真住台中的女生，時
    機門號為0000000000，但實際上我也是到現在都還沒拿到商
    品等語，有調查筆錄可憑(見本院卷第14-159頁)；另被告官
    慧婷亦於警詢時陳稱：我大概在去(108)年9月底透過朋友范
    雅培的蝦皮帳戶向買家購買精品包，在10月份繳完信用卡費
    後，但到11、12月間仍未收到貨品，與先生討論，決定打電
    話去信用卡公司反應是否能退回繳款費用，我打給花旗、台
    新、中國信託、國泰世華等4家銀行退款，上述銀行均要求
    我要提供報案三聯單，因此今(109)年2月25日在我先生陪同
    范雅培至新埔分局照門派出所報案，我們在取得報案三聯單
    後即致電上述銀行退款，花旗銀行我是在108年9月29日及30
    日透過范雅培蝦皮帳戶刷卡金額85,000元、台新銀行108年9
    月25日及27日透過范雅培蝦皮帳戶刷卡金額185,000元、中
    國信託銀行是在108年9月25日及27日透過范雅培蝦皮帳戶刷
    卡金額115,000元、國泰世華銀行是在108年10月4日透過范
    雅培蝦皮帳戶刷卡金額29,000元，我清楚蝦皮交易平台購物
    流程，是下訂後等貨物寄出收到商品，確認商品無誤後再按
    完成訂單，這時候蝦皮才會撥款至賣家，其實范雅培當時是
    希望我匯款現金，但是我當時懷孕即將臨盆，所以身上可以
    動用現金不多，我只有在109年9月29日透過我本人中國信託
    銀行帳戶(000-000000000000)匯款至范雅培中國信託銀行帳
    戶(000-000000000000)00,000元，後來我主動詢問范雅培是
    否能使用信用卡交易，她詢問完代購姐姐後就告知我可以使
    用信用卡交易，我以為是會像正常交易一樣，收到貨品范雅
    培才會再按「完成訂單」，後續蝦皮公司才撥款給賣家，因
    為都是透過范雅培的蝦皮帳戶在與代購姐姐對話，所以我並
    不知情是范雅培已先按「完成訂單」，這樣造成蝦皮公司誤
    判我們已收到貨品即撥款給賣家，但實際上我是未收到精品
    包即要繳交信用卡款，因此才會致電信用卡公司退款我已繳
    的信用卡款等語，亦有調查筆錄可參(見本院卷第161-167頁
    )。是依被告范雅培、官慧婷上開陳詞可知，被告官慧婷，
    係透過被告范雅培之蝦皮帳戶及被告范雅培透過自己及妹妹
    之蝦皮帳戶向賣家暱稱minke1027購買包包，被告范雅培乃
    配合被告吳郁真之指示，於未收到商品前，即先按「完成交
    易」，致原告誤信被告范雅培已收到所購買之商品，而依被
    告范雅培之指示，將被告范雅培保留於Shopee履約保證帳戶
    中之買家購物金額支付給賣家暱稱minke1027之蝦皮錢包，
    而賣家暱稱minke1027亦向原告申請將其蝦皮錢包的餘額匯
    入所綁定之銀行帳戶並提領完畢，亦有系爭費用提領紀錄可
    考(見本院卷第315頁)，然因被告范雅培、官慧婷嗣後向其
    各自之發卡銀行申請信用卡爭議帳款並經發卡銀行全數退款
    ，致原告未能收到被告范雅培、官慧婷之買家購物金額而受
    有無法核銷貨款之財產損害429,800元，本件被告吳郁真明
    知未實際交付商品給被告范雅培，卻仍指示被告范雅培按下
    「完成訂單」完成系爭交易，原告因信任被告范雅培按下「
    完成訂單」之行為，誤信被告吳郁真確實有交付貨品給被告
    范雅培，被告范雅培確實有收到被告吳郁真交付之貨品，而
    撥款至被告林明其之蝦皮錢包，因此受有無法核銷貨款之財
    產損害，則被告吳郁真及被告范雅培之行為確實違反蝦皮交
    易平台購物流程，均為原告所受損害之共同原因，即所謂行
    為關連，故被告吳郁真及被告范雅培，視為共同行為人，應
    對原告所受之損害，負故意共同侵權行為責任，堪可認定。
　㈣至被告官慧婷辯稱因為都是透過范雅培的蝦皮帳戶在與代購
    姐姐對話，所以並不知情是范雅培已先按「完成訂單」云云
    ，然按代理人於代理權限內，以本人名義所為之意思表示，
    直接對本人發生效力，民法第103條第1項定有明文。被告官
    慧婷既自陳係都是透過范雅培的蝦皮帳戶在交易，顯見被告
    官慧婷與被告范雅培間有相當之信任關係存在，是被告官慧
    婷有授予代理權予被告范雅培，亦足堪認定，則被告范雅培
    關於系爭蝦皮帳戶所為之交易行為，直接對被告官慧婷發生
    效力，故被告官慧婷亦應認為共同行為人，應負共同侵權行
    為責任，被告官慧婷上開辯詞，自難採信；另被告林明其將
    其申請之minke1027帳號交由被告吳郁真使用，亦見被告吳
    郁真與被告林明其間亦有相當之信任關係存在，亦足認被告
    林明其有授予代理權予被告吳郁真，則被告吳郁關於minke1
    027帳號所為之交易行為，直接對被告林明其發生效力，故
    被告林明其亦應認為共同行為人，應負共同侵權行為責任。
　㈤從而，原告依民法第184條第1項、第185條規定，請求被告連
    帶賠償損害429,800元，洵屬有據。
　㈥末按遲延之債務，以支付金錢為標的者，債權人得請求依法
    定利率計算之遲延利息；應付利息之債務，其利率未經約定
    ，亦無法律可據者，週年利率為百分之五；給付無確定期限
    者，債務人於債權人得請求給付時，經其催告而未為給付，
    自受催告時起，負遲延責任。其經債權人起訴而送達訴狀，
    或依督促程序送達支付命令，或為其他相類之行為者，與催
    告有同一之效力，民法第233條第1項前段、第203條、第229
    條第2項分別有明文規定。本件原告之請求，核屬無確定期
    限之給付，自應經原告催告未為給付，被告始負遲延責任。
    準此，原告請求被告給付其中185,000元自起訴狀繕本送達
    翌日即110年12月26日（見本院卷第259頁）起至清償日止，
    及其中244,800元，自追加起訴狀繕本送達翌日即111年1月1
    5日(見本院卷第507頁)起至清償日止，均按週年利率5%計算
    之利息，核無不合，併予准許。
　㈦又原告先位主張既有理由，則其備位主張，即無審究必要，
    附此指明。　　
五、綜上所述，原告依民法第184條第1項、第185條規定，請求
    被告連帶給付429,800元，及其中185,000元，自起訴狀繕本
    送達翌日起即110年12月26日至清償日止，及其中244,800元
    ，自追加起訴狀繕本送達翌日起即111年1月15日至清償日止
    ，均按週年利率5%計算之利息，為有理由，應予准許，
六、本件係就民事訴訟法第427條訴訟適用簡易程序所為被告敗
    訴之判決，依同法第389條第1項第3款規定，應依職權宣告
    假執行，並依同法第392條第2項規定，依職權宣告被告如預
    供擔保，得免為假執行。
七、本件事證已臻明確，原告及被告范雅培、官慧婷其餘攻擊防
    禦方法及證據，核與判決之結果不生影響，爰不一一論列，
    併此敘明。
八、訴訟費用負擔之依據：民事訴訟法第85條第2項。本件訴訟
    費用額，依後附計算書確定如主文第2項所示金額。
中　　華　　民　　國　　111 　年　　3 　　月　　1 　　日
                  臺北簡易庭    法  官  葉藍鸚
訴訟費用計算書
項　　    目               金　額（新臺幣）　　   備　註
第一審裁判費   　 　　     4,630元
合　　　　計　　　         4,630元
以上正本係照原本作成。
如不服本判決，應於判決送達後20日內向本庭提出上訴狀（須按
他造當事人之人數附繕本）。如委任律師提起上訴者，應一併繳
納上訴審裁判費。
中　　華　　民　　國　　111 　年　　3 　　月　　1 　　日
                                書記官  林錫欽